【裁判字號】    88,訴緝,582
【裁判日期】    890616
【裁判案由】    貪污
【裁判全文】
台灣台中地方法院刑事判決                        八十八年度訴緝字第五八二號
    公  訴  人  台灣台中地方法院檢察署檢察官
    被      告  陳松淼(原名乙.
    選任辯護人  袁烈輝
右列被告因貪污案件，經檢察官提起公訴 (八十年度偵字第０七三七八號、八十一年
度偵字第一三二六號、一八三０號、一八三一號、二一三八號、二二四０號、五六一
七號、五六一八號），本院判決如左：
    主      文
陳松淼無罪。
    理      由
一、本件公訴意旨略以：被告陳松淼 (原名乙○○，民國八十九年三月四日改名為陳
    陳松淼)與被告丁○○ (業經判決確定)基於共同之犯意聯絡，因被告丁○○於七
    十四年八月十二日接受役男體格檢查後被評定為乙等體位，惟意圖避免常備兵之
    征集，於七十五年底接獲徵兵通知書，因被告丁○○父親死亡，住家遭焚毀，亟
    須照顧家庭，乃向被告陳松淼詢問如何可免服兵役，被告陳松淼告以可依據家庭
    遭變故為由先行申請緩徵，再循體格複檢方式，改判體位，以達免服兵役之目的
    ，被告丁○○乃請求被告陳松淼幫其處理緩徵及體格複檢事宜，被告陳松淼為被
    告丁○○辦妥緩徵後，於七十六年一月間通知被告丁○○自行取具公私立醫院之
    兵役專用診斷證明書，供代申請體格複檢之用，被告丁○○於同年一月十九日取
    得台灣省立台中醫院開具病名為疑腎絲球腎炎之兵役專用診斷證明書，交予被告
    陳松淼據以向台中市政府申請體格複檢申請，同年一月下旬，被告丁○○接獲台
    中市政府兵役科所發指定於同年二月十日上午九時，前往陸軍八０三總醫院 (
    下稱八０三醫院)接受體格複檢之通知後，被告陳松淼告知被告丁○○其病狀較
    輕，可能須連續複檢三年，伊會儘量請任職醫院醫師幫忙，使體格複檢能順利獲
    得體位改判，惟須要新台幣 (下同)四、五十萬元作為活動費用，被告丁○○同
    意其要求，至同年二月十日上午被告陳松淼通知被告丁○○到其家中，以一條細
    管從被告丁○○之陰莖口插入尿道裡，導入藥物，且囑咐丁○○於二月九日起要
    減少睡眠，多吃雞蛋，以增加尿蛋白，叫被告丁○○自行前往複檢，後於同年三
    月六日經審定改判為戊等體位，其後七十七年三月十四日、七十八年四月十一日
    ，被告丁○○於接受複檢前均由被告陳松淼以上揭方法導入藥物，增加尿蛋白，
    使尿液檢查發生不正確之結果，藉以獲審定體位為戊等，後被告丁○○又接獲應
    於七十八年九月十二日前往該醫院接受複檢之通知，於當日先由被告陳松淼以上
    揭方法導入藥物後，再陪被告丁○○前往該醫院接受體格檢查，被告陳松淼送洋
    酒一、二瓶予負責複檢之內科醫師丙○○，由丙○○在體格複檢紀錄表上，登載
    腎上炎之不實病症，後果於七十八年十月十九日獲准審定改判體位為丙等體位，
    被告丁○○自七十六年一月起至七十八年九月止，先後交付約三十萬元予被告陳
    松淼供辦理體格複檢活動之用，因認被告陳松淼與被告丁○○共同涉犯修正前貪
    污治罪條例第十一條第二項、第一項對於依據法令從事公務之人員關於違背職務
    之行為交付賄賂罪、妨害兵役治罪條例第四條第一款意圖避免常備兵之征集而捏
    造免役原因罪嫌等語。
二、按犯罪事實應依證據認定之，無證據不得推定其犯罪事實；又不能證明被告犯罪
    者，應諭知無罪之判決，刑事訴訟法第一百五十四條、第三百零一條第一項前段
    分別定有明文。次按共同被告不利於己之陳述，固得採為其他共同被告犯罪之證
    據，惟此項不利之陳述，須無瑕疵可指，而就其他方面調查，又與事實相符，始
    得採為其他共同被告犯罪事實之認定；又共犯所為不利於己之陳述，必須無瑕疵
    可指，而就其他方面調查又與事實相符，始足採為他共犯論罪之依據（最高法院
    四十六年台上字第四一九號判例、八十五年度台上字第五四五四號判決意旨參照
    ）。
三、公訴意旨認被告陳松淼涉犯上開犯行，無非係以共犯即共同被告丁○○於法務部
    調查局台中縣調查站 (下稱縣調站)、偵查時所為之供証，為其論據。訊據被告
    陳松淼堅決否認其涉有上揭犯行，並辯稱：伊從未幫被告丁○○處理緩征與體格
    複檢之事，亦未以如起訴書所載方法使被告丁○○體位獲得改判，亦無向被告丁○○拿取三十萬元與交付洋酒予負責複檢之內科醫師丙○○作為行賄之用等語。
    經查：
(一)、共同被告即共犯丁○○於縣調站及偵查中雖供述被告陳松淼於七十六年二月十
      日、七十七年三月十四日、七十八年四月十一日、七十八年九月十二日分別以
      前揭方法使尿液檢查發生不正確之結果，藉以獲審定體位改判，並據以免服兵
      役，且陸續交付約三十萬元予被告陳松淼供辦理體格複檢活動之用，被告陳松
      淼並曾交付洋酒予負責複檢之內科醫師云云。惟依前揭最高法院四十六年台上
      字第四一九號判例、八十五年度台上字第五四五四號判決意旨，共同被告丁○○之供述是否與事實相符，仍應調查其他證據以資審認，申言之，自不得僅憑
      共同被告丁○○之惟一供述即論處被告陳松淼罪刑，而被告陳松淼又堅決否認
      有如共同被告丁○○所指行賄及逃避兵役之犯行，證人即七十八年九月十二日
      負責被告丁○○複檢之八０三醫院醫師丙○○於本院八十一年五月十四日訊問
      時，亦證稱：不認識被告陳松淼，亦未曾交往，被告陳松淼亦未就被告丁○○
      問題找伊幫忙等語，則綜觀卷內證據及本院調查所得，就公訴人所指被告陳松
      淼之犯罪事實，僅只共同被告丁○○之惟一供述，如據此即論處被告陳松淼罪
      責，實與證據法則有違。
(二)、共同被告丁○○嗣於本院審理時即翻異前詞，改稱：伊確有腎炎病症，於前三
      次體格複檢始被判定為戊等體位，而於第四次複驗，被判定為丙等體位，伊從
      未找被告陳松淼幫忙，亦無行賄之情事云云；其後經本院於八十一年六月九日
      就被告丁○○部分判決後，被告丁○○不服判決，上訴至台灣高等法院台中分
      院 (八十一年度上訴字第一五六三號、八十二年度上更一字第一二九號)時，
      亦為如上之供述，有本院依職權調取之上開卷宗可按，核共犯即共同被告丁○○前後所供不一，所為陳述亦有瑕疵。
(三)、本件共同被告甲○○ (已判決確定)指導之１、魏敬都 (已於八十一年二月十
      一日死亡)於七十九年六月十一日通知複檢並交付四十萬元，經甲○○之運作
      即於同年六月二十日獲判體位丙等免服兵役；２、共同被告林杉利 (已判決確
      定)交付二十萬元予甲○○後，於八十年六月十日前往複檢，旋於八十年八月
      三十日獲判丙等體位；３、共同被告汪君熹 (已判決確定)交付十萬元，於八
      十年二月二十一日複檢，旋於同年四月八日獲判丙等體位；４、共同被告廖繼
      弘 (已判決確定)於七十八年八月間，交付三十萬元，於七十八年九月二十一
      日獲准改判為丁等體位；５、共同被告陳勇任 (已判決確定)於七十九年六月
      二十五日通知複檢，交付三十五萬元賄賂，於七十九年九月二十七日獲判為丙
      等體位，此有本院八十一年度訴字第八六一號、台灣高等法院八十一年度上訴
      字第一五六三號、八十二年度上更一字第一二九號判決書可證，是上開人員均
      係以一次行賄行為及一次複檢即得以獲判丙等體位方式達到免服兵役目的，惟
      獨被告丁○○自七十六年二月十日起至七十八年九月十二日止，歷經四次體格
      複檢始獲准判定為丙等體位，而被告甲○○與被告丁○○係舊識，且被告丁○○亦知被告甲○○有以行賄方式使人免服兵役之事，亦分據被告甲○○、丁○○供明，則被告丁○○如確有行賄之意圖及行為，大可仿效其他人員之方法，
      一次即可達免服兵役之目的，何須大費周章，分二年多並歷經四次體檢始獲准
      判定為丙等體位而免服兵役。況且，因歷次實施體檢之醫師，未必為同一人，
      並非被告丁○○或陳松淼所得預先控制，如何能期待每次擔任體檢之醫師均願
      收受賄賂，並給予改判體位，是被告丁○○所供述之行賄及逃避兵役之方式，
      未免風險過高而與事理有違。
(四)、綜上所述，公訴人所指被告陳松淼犯罪事實所依憑之證據，僅只共同被告丁○○之惟一供述，且被告丁○○之供述亦有瑕疵且與事理有違，自難僅憑被告丁○○有瑕疵之供述而入罪。此外，復查無其他積極證據足以證明被告陳松淼有
      公訴意旨所稱之犯行，既不能證明被告陳松淼犯罪，依法應為無罪之諭知。
據上論斷，應依刑事訴訟法第三百零一條第一項判決如主文。
中      華      民      國      八十九      年      六     月    十六   日
                                      台灣台中地方法院刑事第七庭
                                          法  官 劉  長  宜
右正本證明與原本無異。
如不服本判決，應於判決送達後十日內向本院提出上訴狀，上訴於臺灣高等法院臺中
分院( 須附繕本 )。
                                            書記官
中    華    民    國    八十九    年     六       月    二十            日


司法院資訊處製作；財團法人民間司法改革基金會備份。
